臺灣高等法院臺南分院刑事裁定　　　　九十一年度毒抗字第七七號　Ａ
　　　抗　告　人　臺灣雲林地方法院檢察署檢察官
　　　被　　　告　甲　○　○
右列抗告人因觀察、勒戒案件，不服臺灣雲林地方法院中華民國九十一年二月二十六
日裁定（九十一年度毒聲字第一五二號）提起抗告，本院裁定如左：
      主      文
原裁定撤銷，發回臺灣雲林地方法院。
      理      由
一、本件抗告意旨略以：被告施用毒品有驗尿報告可憑，原裁定不依鑑定結果，率而
    為駁回之裁定，已有未洽，且被告係受羈於看守所採尿送驗，乃看守所戒護管理
    之措施，原裁定未能深入了解，遽引外國法例為裁判依據，實有不當等語。
二、按犯毒品危害防治條例第十條施用第一級毒品、第二級毒品之罪者，檢察官應先
    將被告送勒戒處所觀察、勒戒，其期間不得逾一月，同條例第二十條第一項定有
    明文。本件檢察官以被告甲○○前因施用毒品案件，經觀察勒戒後，因無繼續施
    用品之傾向，業經臺灣雲林地方法院檢察署檢察官於八十九年五月十六日，以八
    十九年度毒偵緝字第五三號不起訴處分確定，復於九十年十一月三十日採尿時回
    溯九十六小時內之某時點，在不詳處所，以不詳方式，施用第二級毒品安非他命
    一次，嗣於九十年十一月二十九日，因犯竊盜案件，羈押於臺灣雲林看守所，翌
    日採取尿液經送檢驗後，呈現安非他命類陽性反應，有詮昕科技股份有限公司濫
    用藥物尿液檢驗報告一紙在卷可稽，其二犯施用毒品犯行可以認定，爰依毒品危
    害防制條例第二十條第三項前段及觀察勒戒處分執行條例第三條第一項規定，聲
    請裁定將相對人送勒戒處所觀察、勒戒等語，核與上開規定並無不合。
三、又毒品危害防制條例於八十七年五月二十日修正公布，第三十三條第一項規定：
    為防制毒品氾濫，主管機關對於所屬或監督之特定人員於必要時，得要求其接受
    採驗尿液，受要求之人不得拒絕；拒絕接受採驗者，並得拘束其身體行之。第二
    項規定：前項特定人員之範圍及採驗尿液實施辦法，由行政院定之。而行政院亦
    於八十七年十一月四日發布依毒品危害防制條例第三十三條第二項規定訂定特定
    人員尿液採驗辦法，其第三條規定特定人員：指從事與公共安全有關業務、因業
    務需要經常接觸毒品或經行政院認定為防制毒品氾濫而有實施尿液採驗必要之人
    ，其範圍包括懷疑檢驗（指被懷疑有施用、持有毒品之可能時實施之尿液檢驗）
    。在監（院、所）檢驗（指法務部及國防部所屬矯治機構對收容人實施之尿液檢
    驗）。是本案被告犯竊盜罪，在看守所予以採尿送驗，自屬有法源依據。
四、原裁定法院未經提訊被告及為適用法律之調查，遽認對被告在看守採尿送驗，顯
    然違反意志之自由不得侵犯、比例原則、法律保留原則、正當法律程序及傷害人
    性尊嚴，而認本件採取被告尿液，取得之證據，於法有違，上開驗尿報告，無法
    作為認定相對人施用毒品之證據，而駁回檢察官聲請，尚嫌率斷。抗告意旨雖未
    就具體法源敘明，但原裁定未調查看守所採取尿液之依據及訊問被告是否同意接
    受採尿，自有詳查必要，至於上開行政院發布之特定人員尿液採驗辦法有無反憲
    法第二十三條比例原則，承審法官尚可聲請司法院大法官釋憲，似不宜貿然拒絕
    適用法律，爰將原裁定撤銷，發回原裁定法院更為妥適之裁處。
據上論斷，應依刑事訴訟法第四百十三條，裁定如主文。
中    華    民    國      九十一      年      三      月      二十二    日
                                  臺灣高等法院臺南分院刑事第一庭
                                      審判長法官  茆    臺    雲
                                            法官  蔡    長    林
                                            法官  李    文    福
右正本證明與原本無異。
不得再抗告。
                                      法院書記官  李    良    倩
中    華    民    國      九十一      年      三      月      二十五    日
